臺灣高等法院刑事裁定
110年度抗字第509號
抗  告  人  
即  受刑人  陳志明



上列抗告人因聲請定其應執行刑案件，不服臺灣桃園地方法院，
中華民國110年2月22日裁定（110年度聲字第632號），提起抗告
，本院裁定如下：
    主  文
抗告駁回。                                             
    理  由
一、原裁定意旨略以：抗告人即受刑人陳志明（下稱受刑人）犯
    如原裁定附表（下稱附表）所示（附表編號13應更正為附表
    編號7、附表編號14應更正為附表編號8 ）之犯罪時間（附
    表編號1之「犯罪日期」應更正為民國107年8月8日上午10時
    50分許為警採尿起回溯26小時內某時），因違反毒品危害防
    制條例等案件（附表編號8「偵查（自訴）機關年度案號」
    應補充為108年度偵字第5570號、109年度蒞追字第1號），
    經附表所示之法院（附表編號8「最後事實審」及「確定判
    決」欄位之「案號」均應補充為108年度易字第1260號、109
     年度易字第400 號）判處各該宣告刑，並分別於如附表所
    示之時間確定在案，且原審法院為最後事實審法院，附表編
    號3判決確定日期為108年5月28日，其餘附表所示之犯罪日
    期均在此之前，而其中受刑人所犯如附表編號1至2、4、7所
    示之罪屬不得易科罰金之罪，如附表編號3、5至6、8所示之
    罪屬得易科罰金之罪，而上開8罪經受刑人請求定應執行刑
    ，此有最高法院109年度台上字第3368號、臺灣高等法院108
     年度上訴字第812號、108年度交上訴字第84號、108年度上
    易字第2429號、109年度上易字第45號、108年度上訴字第41
    25號、原審法院107年度審交訴字第322號、108年度審易字
    第816號、108年度審訴字第393號、108年度易字第1260號、
    109年度易字第400號判決、臺灣桃園地方檢察署依102年1月
    23日修正之刑法第50條調查受刑人是否聲請定應執行刑調查
    表、本院被告前案紀錄表等在卷可稽，原審審核檢察官所附
    相關卷證，認其聲請為正當。又如附表編號1至2所示之宣告
    刑曾經本院以108年度上訴字第812號判決處應執行有期徒刑
    1年2月、附表編號6所示之宣告刑曾經本院以109年度上易字
    第45號判決處應執行有期徒刑1年，有上開判決、本院被告
    前案紀錄表等在卷可佐，原審仍應更定應執行刑，惟受內部
    界線之拘束，並考量數罪併罰案件定應執行刑之目的在於特
    別預防之考量，輔以一般預防作為刑罰目的而量定其刑，當
    行為人於判決確定前犯數罪，個別宣告刑累加之結果，無法
    充分考量此一加總後之刑罰是否過重，對受刑人施以過重之
    刑罰，無助於預防再犯、教化之目的，更有可能違反比例原
    則，自應透過定應執行刑之程序，酌定適當刑罰。為此，審
    酌本件受刑人所犯各罪之罪名多係竊盜罪及毒品危害防制條
    例，各罪之責任非難重覆性相對較高，以及是否為同期間內
    所為，併其行為態樣、各罪關係、次數多寡，及所呈現受刑
    人之人格特質及犯罪動機、目的、手段、程度、所生危險、
    案件之特性、比例原則，暨預防需求等綜合因素，爰定其應
    執行有期徒刑4年4月等語。
二、抗告意旨略以：受刑人犯如附表所示之罪，合併原宣告刑累
    計為有期徒刑5年4月，原審裁定其應執行有期徒刑4年4月，
    僅減1年，不及原宣告刑的5分之1，有違責任遞減原則；又
    受刑人另犯其他竊盜案件（執行案號：臺灣桃園地方檢察署
    109年執癸字第14979號），原審漏未予以合併，亦請准予之
    ；又受刑人所犯多為施用毒品罪及竊盜罪，此次入監距前次
    出監已隔6年多，且前次出監後，即至工廠上班，數月後亦
    考取至八德清潔隊工作，其早已戒除毒癮惡習，僅因為其養
    子之管教問題而與父親爭吵，方才重蹈覆轍，深感悔悟，並
    主動向管區警員自首其施用毒品犯行；又受刑人先前並無竊
    盜或侵害他人財產法益之前案紀錄，係因其於選物販賣機（
    俗稱夾娃娃機）上面花費過多金額，而未獲取任何物品，嗣
    於得知此類機台之爪子均被設定較鬆，故其才以磁鐵方式吸
    取夾物，然其並不知悉此舉係構成竊盜犯行，且附表所示之
    多次竊盜犯行，均係於同一間夾娃娃機店內；末以受刑人已
    年屆53歲，尚有領養一子，方讀國三，現由其年邁80歲之父
    母撫養教導，未免老無所依、幼無所養，爰懇請併予審酌上
    情，而為有利其之裁定云云。
三、按裁判確定前犯數罪者，除有刑法第50條第1項但書各款情
    形，應由受刑人請求檢察官聲請定應執行刑外，依第51條規
    定併合處罰之，刑法第50條第1項、第53條分別定有明文。
    又按法律上屬於自由裁量之事項，有其外部性界限及內部性
    界限，並非概無拘束，依據法律之具體規定，法院應在其範
    圍選擇為適當之裁判者，為外部性界限；而法院為裁判時，
    應考量法律之目的，及法律秩序之理念所在者，為內部性界
    限，法院為裁判時，二者均不得有所逾越（最高法院80年台
    非字第473號判例參照）。次按數罪併罰，分別宣告多數有
    期徒刑者，於各刑中之最長期以上，各刑合併之刑期以下，
    定其刑期，但不得逾30年，刑法第51條第5款定有明文；此
    乃因刑罰之科處，應以行為人之責任為基礎，考量人之生命
    有限，刑罰對被告造成之痛苦程度，係以刑度增加而生加乘
    效果，而非等比方式增加，如以實質累加方式執行，刑責恐
    將偏重過苛，不符現代刑事政策及刑罰之社會功能，故透過
    定應執行刑程序，採限制加重原則，授權法官綜合斟酌被告
    犯罪行為之不法與罪責程度、各罪彼此間之關聯性（例如數
    罪犯罪時間、空間、各行為所侵害法益之專屬性或同一性、
    數罪對法益侵害之加重效應等）、數罪所反應被告人格特性
    與傾向、對被告施以矯正之必要性等，妥適裁量最終具體應
    實現之刑罰，以符罪責相當之要求。又數罪併罰之定應執行
    之刑，係出於刑罰經濟與責罰相當之考量，並非予以犯罪行
    為人或受刑人不當之利益，為一種特別的量刑過程，倘法院
    於審酌個案具體情節，裁量定應執行之刑時，並未違背刑法
    第51條各款或刑事訴訟法第370條第3項等所定之方法或範圍
    （即法律之外部性界限），亦無明顯違背公平、比例原則或
    整體法律秩序之理念及法律規範之目的（即法律之內部性界
    限）者，即屬其裁量權合法行使之範疇，不得任意指為違法
    或不當（最高法院108年度台抗字第89號裁定意旨參照）。
    末按刑事訴訟法第477條第1項規定，依法應定其應執行刑之
    案件，應由該案件犯罪事實最後判決法院之檢察官向該法院
    聲請裁定。而被聲請之法院應以檢察官所聲請定其應執行刑
    之案件，作為判斷之依據。至檢察官所未聲請定其應執行刑
    之案件，法院基於不告不理原則，自無從逕行擴張檢察官聲
    請範圍而一併加以審查（最高法院101年度台抗字第777號、
    第562號、第1134號裁定意旨參照）。
四、經查：
（一）本件受刑人犯如附表所示之罪，均經分別確定在案，因合
      於數罪併罰，原審於各宣告刑中之最長期（有期徒刑1年1
      月）以上，於附表編號1至8所示之刑期（有期徒刑10月、
      8月、4月、1年1月、3月、2月〈判9次〉、1年、6月）等各
      刑合併之刑期（合計為有期徒刑6年2月）以下；再參以受
      刑人犯如⑴附表編號1、2所示之罪，前曾經本院以108年度
      上訴字第812號判決併定其應執行有期徒刑1年2月確定，⑵
      附表編號6所示之罪〈判9次〉，前曾經本院以109年度上易
      字第45號判決併定其應執行有期徒刑1年確定，是法院再
      為更定應執行刑時，自應受上開裁判所定其應執行刑加計
      其他裁判所處刑期之內部界限（即1年2月＋4月＋1年1月＋3
      月＋1年＋1年＋6月＝5年4月）所拘束。從而，原裁定就受刑
      人犯如附表所示各罪，定其應執行有期徒刑4年4月，既在
      外部性界限（即附表所示各罪刑期合計為6年2月）之範圍
      內，亦未逾越內部性界限暨前開合計之刑度（5年4月），
      且原裁定予以適度減輕之刑罰折扣，核屬原審定刑裁量權
      之行使，亦未悖於法律秩序之理念，符合法規範之目的。
      又審酌受刑人犯如附表所示各罪，其中編號1至3、7所示
      之罪為施用毒品罪，屬危害個人身心健康之病患型犯罪，
      其4次施用行為對於危害社會法益之加重效應固然非重，
      惟其陸續犯前揭施用毒品罪，足徵其尚有毒癮，戒毒之意
      志不堅，未能深切悔改其犯行，漠視法令禁制，編號4之
      罪為肇事逃逸罪，編號5、6、8所示之罪為竊盜等罪，屬
      危害個人或社會法益，是其所為本難輕縱，且以受刑人犯
      罪整體歷程觀之，犯罪時間亦有間隔，顯見其施用毒品罪
      已進而衍生財產犯罪、其守法意識薄弱、自我約束能力不
      佳，兼衡受刑人其犯數罪所反映的人格特性、犯罪類型、
      所侵犯者於併合處罰時，其責任非難重複之程度、實現刑
      罰經濟的功能等總體情狀綜合判斷，核原裁定裁量時所斟
      酌之事由，已審酌被告所犯附表各罪之罪名多係竊盜罪及
      違反毒品危害防制條例，各罪之責任非難重覆性相對較高
      ，及兼衡受刑人犯罪之次數、情節、所犯數罪整體之非難
      評價，就定應執行刑之裁量權行使，在內、外部界限之間
      ，於附表編號1、2所示之罪、附表編號6所示之罪〈判9次〉
      ，業經定應執行有期徒刑1年2月、1年之基礎上，將附表
      編號1至8所示各罪定其應執行為有期徒刑4年4月，已屬大
      幅減輕受刑人之刑期，難謂有何違背罪責相當、重複評價
      禁止原則及裁量濫用之情事，亦無違反比例、平等原則、
      罪刑相當原則及責任遞減原則，或認與社會法律情感相違
      之情，對受刑人顯然無過重之情，受刑人認原審合併定應
      執行刑，有違數罪併罰定應執行刑之立法精神云云，要無
      足採。
（二）至受刑人抗告意旨所述其因另犯其他竊盜案件（執行案號
      ：臺灣桃園地方檢察署109年執癸字第14979號），固有本
      院被告前案紀錄表附卷可稽，惟原審依法應受檢察官聲請
      範圍之限制，檢察官並未就其所犯上開另案與本件聲請案
      件併予聲請定其應執行刑，即非屬原審審究之範圍，原審
      就此部分未予審酌，並無不當；上開另案所宣告之刑，如
      合於合併定其應執行刑，則應由檢察官另行聲請裁定，尚
      非原審所能審酌，受刑人抗告意旨請求就其上開所犯另案
      與本件附表編號1至8所示之罪，併定其應執行刑云云，於
      法無據。
（三）綜上所述，原裁定於法核無違誤，抗告意旨所述之指摘或
      其請求，均為無理由，應予駁回。　　
據上論斷，應依刑事訴訟法第412 條，裁定如主文。
中　　華　　民　　國　　110 　年　　3 　　月　　30　　日
                  刑事第十七庭  審判長法　官  鄭水銓
                                      法　官  黃雅芬
                                      法　官  沈君玲
以上正本證明與原本無異。
如不服本裁定，應於收受送達後五日內向本院提出抗告狀。
                                      書記官  曾彥碩
中　　華　　民　　國　　110 　年　　3 　　月　　31　　日